【裁判字號】    92,交訴,35
【裁判日期】    921015
【裁判案由】    業務過失致死
【裁判全文】
臺灣士林地方法院刑事判決                          九十二年度交訴字第三五號
    公  訴  人  臺灣士林地方法院檢察署檢察官
    被      告  丙○○
                戊○○
右列被告因業務過失致死案件，經檢察官提起公訴（九十一年度偵字第二九七一號）
，本院判決如左：
    主  文
丙○○因過失致人於死，處有期徒刑伍月，如易科罰金，以佰元折算壹日。
戊○○從事業務之人，因業務上之過失致人於死，處有期徒刑柒月。
    事  實
一、丙○○係住於台北市○○區○○路六六二號二樓之住戶，原應注意台北市○○區
    ○○路六六六號前路邊，劃有黃色禁止停車標線，平常日自上午七時至九時、下
    午五時至七時之尖峰時段，因交通流量龐大，禁止任何車輛停放，否則因車道過
    窄而易肇致危險，且依其情形，又非不能注意，竟疏於注意，為圖方便，於民國
    （下同）九十一年三月十三日晚上九時許，將其所有之車牌號碼ＡＨ—九五一三
    號白色自用小客車停放於臺北市○○區○○路六六六號前劃有黃線禁止停車標線
    之路邊後，未於次（十四）日上午七時前將上開車輛遷移他處停放，而妨礙行經
    上揭路段之其他車輛通行。嗣於該（十四）日上午七時五十分許，適有甲○騎乘
    車牌號碼ＭＦＮ—０二一號藍色重機車，沿中正路由東往西方向直行，見丙○○
    之汽車停於前方，不得不偏左行駛，欲從丙○○之自用小客車左側繞過該車，同
    時，平日以駕駛聯結車為業之戊○○（曾因業務過失致死案件，於九十一年八月
    三十日，經台灣苗栗地方法院判處有期徒刑六月，緩刑三年），於九十一年二月
    十五日因違反道路交通管理處罰條例記點，受吊扣駕駛執照處分後，亦無照駕駛
    由車牌號碼九Ｇ—五九０號曳引車及車牌號碼六Ｇ─七六號拖車所組成之聯結車
    ，沿中正路同方向在甲○騎乘之機車左後方直行，於超越甲○之機車時，本應注
    意車前狀況及兩車併行之間隔，並隨時採取必要之安全措施，且依當時情形並無
    不能注意之情事，竟疏於注意，致聯結車撞及甲○所騎乘之上揭機車後方，甲○
    之機車受撞後，機車右前方因而擦撞丙○○所停放之上揭自用小客車左後保險桿
    ，機車向左倒地後滑行，甲○跌落地面，遭戊○○駕駛聯結車之右中外輪（即第
    二排右側外輪）輾過，甲○因而左胸、腹外側挫傷、腹腔內大量出血、左臀挫傷
    、左膝、左下腿、左足背挫傷、左下腿並有輪胎印痕、陰囊左側有巨大裂傷。戊○○於肇事後，犯行未被發覺前，委由乙○○報警，於警員前往處理時，並當場
    承認其為肇事者而自首犯罪。嗣甲○經送醫急救，仍因腹部挫傷併大量內出血，
    致出血性休克不治死亡。
二、案經甲○之妻丁○○告訴及臺北市政府警察局士林分局報請台灣士林地方法院檢
    察署檢察官偵查起訴。
    理    由
一、訊據被告戊○○對其於右揭時、地無照駕駛聯結車肇事致被害人甲○死亡等情供
    承不諱，被告丙○○則矢口否認有何犯行，辯稱：伊屢次請求將肇事路段之紅磚
    人行道退縮，使道路變大，才不會發生車禍；且被害人之機車並未撞及伊之自用
    小客車，伊對車禍之發生並無過失云云。經查：
    (一)被害人因本件交通事故不治死亡，業經台灣士林地方法院檢察署檢察官督同法
      醫師相驗屬實，並製有勘驗筆錄、相驗屍體證明書、驗斷書各一件在卷足憑。
    (二)另經台北市政府警察局刑事鑑識中心人員對被害人機車、被告丙○○之自用小
      客車及被告戊○○之聯結車採證結果，被害人之機車受損部位為：右前車燈周
      圍車殼破裂距地高０‧五至０‧六五公尺、右前車燈旁有油漆擦痕距地高０‧
      六一至０‧六六公尺、右後車燈破裂、右側車尾距地高０‧七五公尺處車殼破
      裂、左側車頭距地高０‧四至０‧九公尺有一大範圍刮擦痕、左側車身椅墊下
      方距地面高０‧六七至０‧七三公尺處有擦痕、左後車燈破裂、左後側護條距
      地面高０‧八五至０‧九四公尺處有擦痕、後方護條距地面高０‧八至０‧九
      三公尺處有破裂及擦痕；另被告丙○○之自用小客車左側車尾（左後車燈）下
      方保險桿距地高０‧五七至０‧六二公尺有一油漆擦痕、同處距地高０‧四公
      尺有另一油漆擦痕；被告戊○○駕駛之聯結車則於右中外輪輪胎面縫內發現血
      跡一處，另同輪側面擋泥板上發現疑似人體組織一處，有該局製作之勘查報告
      、現場測繪圖及照片附卷可稽（附於偵卷第一一一至一二八、二０三至二五三
      頁）。
    (三)再台北市政府警察局刑事鑑識中心將其所採得之跡證送內政部警政署刑事警察
      局，將自被害人騎乘機車之前大燈右側（距地高０‧六一至０‧六六公尺）所
      採集之白色油漆粉末（證物編號八─一─一）與被告丙○○之自用小客車之左
      後車燈下方保險桿（距地高０‧五七至０‧六二公尺）刮取之白色油漆碎屑（
      證物編號七─二）比鑑結果，證物八─一─一檢出丙烯酸類─醇酸類─胺基甲
      酸酯─微量三聚氰胺樹脂，填充劑白土，無機顏料二氧化鈦等成分，證物七─
      二亦檢出丙烯酸類─醇酸類─胺基甲酸酯─微量三聚氰胺樹脂，填充劑白土，
      無機顏料二氧化鈦等成分，二者相似；再將被告丙○○之自用小客車左後車燈
      下方保險桿（距地高０‧四公尺）白色油漆碎片其上附著之外來藍色油漆擦痕
      （證物編號九─一）與被害人機車前輪擋泥板（距地高０‧四五公尺）之藍色
      油漆碎片（證物編號十）比鑑結果，證物編號九─一含丙烯酸類─醇酸類─胺
      基甲酸酯─微量硝化纖維樹脂及丙烯─丁二烯─苯乙烯塑膠等成分，證物編
      號十檢出含丙烯酸類─醇酸類─胺基甲酸酯─微量硝化纖維樹脂及丙烯─丁
      二烯─苯乙烯塑膠等成分，二者相似，有台北市政府警察局士林分局甲○車禍
      死亡案勘查報告卷之「採證情形」、內政部警政署刑事警察局九十一年三月十
      九日北市鑑字第九一００六０號證物送驗紀錄表及該局九十一年五月十日刑鑑
      字第０九一００五四四一０號鑑驗通知書等在卷足按（附於偵卷第一一四至一
      一七、一二九至一五四頁）。就上鑑定結果可知，被害人騎乘之機車前大燈右
      側上留有與被告丙○○自用小客車之白色油漆相似之同色物質及被告丙○○之
      自用小客車左後車燈下方保險桿上留有與被害人機車之藍色油漆相似之同色物
      質，且二車採取油漆之取證位置之距地高度亦大致相符。參以被害人之機車之
      右前車燈周圍車殼破裂距地高０‧五至０‧六五公尺，已見前述，核該車損位
      置與被告丙○○自用小客車之保險桿距地高度亦屬相合，足認被害人機車之右
      前側曾與被告戊○○之自用小客車左後保險桿發生碰撞。
    (四)又採集自被告戊○○駕駛之聯結車右中外輪側面擋泥板上疑似人體組織及該車
      右中外輪輪胎面縫內之血跡鑑驗結果，該人體組織、血跡與被害人之ＤＮＡ─
      ＳＴＲ型別相同，亦有內政部警政署刑事警察局九十一年三月十九日北市鑑字
      第九一００五九號證物送驗紀錄表及該局九十一年四月十五日刑醫字第０九一
      ００五四０００號鑑驗書在卷可憑（附於偵卷第一三三、一八三頁）。顯見被
      害人曾遭被告戊○○駕駛之聯結車右中外輪輾過。
    (五)參酌上情，及依道路交通事故調查報告表所附事故現場圖所示，被告戊○○所
      駕駛之聯結車右輪煞車痕起點位於中正路東向西第三車道距北側路緣三公尺，
      被害人機車之刮地痕起點則位於煞車痕北側向西延伸至機車倒地處，機車左倒
      ，前車頭撞及路邊停放之被告丙○○之自用小客車左後車尾。另被害人之機車
      後方之受損部位為：右後車燈破裂、右側車尾距地高０‧七五公尺處車殼破裂
      、左後車燈破裂、後方護條距地面高０‧八至０‧九三公尺處有破裂及擦痕；
      至左側面則均為擦損，有：左側車頭距地高０‧四至０‧九公尺有一大範圍刮
      擦痕、左側車身椅墊下方距地面高０‧六七至０‧七三公尺處有擦痕、左後側
      護條距地面高０‧八五至０‧九四公尺處有擦痕，均見前述。顯見被害人之機
      車曾遭外力自後方撞擊，而後向左傾倒滑行，造成左側擦損。參以被告戊○○
      供稱：伊聽到碰一聲，馬上煞車等語；證人即於車禍發生後至現場處理之台北
      市交通大隊士林分隊警員林昆賢證稱：ＡＨ─九五一三號自用小客車停放於中
      正路六六二號前，該自用小客車後方約十公尺距離才開始停放有自用小客車等
      語（見相驗卷第七十七頁背面）。足見被害人騎乘機車行駛於肇事路段前方時
      ，路邊並無車輛停放，惟至肇事路段時，因被告丙○○將自用小客車停放於路
      邊，被害人乃於接近被告丙○○之自用小客車時向左行駛欲繞過該車，惟該處
      因被告丙○○路邊停車而使道路變窄，被告戊○○於同時間駕駛聯結車自後方
      駛來，亦疏未注意車前狀況並保持兩車併行之間隔，於超越被害人之機車時，
      碰撞被害人機車車尾，被告戊○○雖於聽到碰撞聲後緊急煞車，惟機車仍因外
      力作用致右前側衝撞被告戊○○之自用小客車左後保險桿，復因物理力之作用
      ，致機車左倒滑行，造成刮地痕，被害人並因而跌落地面，遭煞車後尚在滑行
      之聯結車右中外輪輾過。
    (六)按汽車行駛時，駕駛人應注意車前狀況及兩車併行之間隔，並隨時採取必要之
      安全措施，道路交通安全規則第九十四條第二項規定甚明。被告戊○○駕駛聯
      結車，原應注意上揭規定，而參之當時天候、路況、視距等情，又無不能注意
      之情事，詎其竟疏於注意，致自後撞及行駛中之被害人機車，而發生車禍，其
      行為顯有過失。
    (七)末查，設有禁止停車標誌、標線之處所不得停車，道路交通安全規則第一百十
      二條第一項第四款亦定有明文。肇事路段即中正路六六六號前由東往西方向，
      係繪有黃色禁止停車標線，被告丙○○於案發前屢因在肇事路段附近違規停車
      受罰，並多次向台北市交通管制工程處陳情，請求將肇事路段之紅磚人行道退
      縮使道路加寬並取消黃線。就人行道退縮部分，經該處與相關單位會勘後，於
      八十九年十二月十五日函復被告，認該路段住家前雖有騎樓，但多為住家私用
      且部分路段高低差，不利行人通行，而現況人行道寬約二‧五公尺，除可供行
      人通行尚提供其他公用設施使用。基於道路主要用途係供人車通行，並非停放
      車輛使用，且若該路段人行道削減，將無法配合銜接環河北路之重陽橋行人天
      橋，因此仍以維持現狀為宜，有台北市交通管制工程處北市交工設字第八九六
      二八七三五００號書函一件在卷可按（附本院九十二年八月一日訊問筆錄後）
      。另就取消黃線部分，依「道路交通標誌標線號誌設置規則」第一百六十八條
      規定，台北市○○○○路段禁止停車時間為每日上午七時至夜間八時，其餘時
      段則開放停車，如有延長或縮短之必要時，應以標誌及附牌標示之，肇事地點
      前經相關單位會勘，考量週邊民眾停車需求，由台北市交通管制工程處於八十
      八年五月二十一日設置標誌，規定平常日之離峰時段開放停車，而另於九十年
      五月三十日增設例假日禁停黃線路段開放路邊停車，因此目前該路段黃線僅限
      於尖峰時段（平常日之上午七時至九時、下午十七時至十九時）實施禁止停車
      外，其餘時間均開放停車，有台北市交通管制工程處九十一年六月十八日北市
      交工設字第０九一三一七六九二００號函在卷足憑（附偵卷第六六頁）。是被
      告對肇事路段之紅磚人行道寬度仍不宜退縮及黃線路段於尖鋒時間不得停車一
      節，應知之甚明。再肇事路段車道寬六‧三公尺，有前揭道路交通事故調查報
      告表可按，另被告丙○○之自用小客車車寬約一‧五五公尺，被害人之機車寬
      約０‧八公尺，被告戊○○駕駛之聯結車寬約二‧五公尺，亦有上揭台北市政
      府警察局士林分局甲○車禍死亡案件勘查報告卷「採證情形」之記載可按。是
      該路段於扣除三車之寬度後，僅餘一‧四五公尺，尚需於道路二側邊緣再保留
      若干寬度以供停車及車輛通行之間隙，則所餘之會車空間寥寥無幾，足認該路
      段確因被告於路邊停車而使車道狹小，易肇致危險。被告丙○○亦自承：伊看
      過肇事地點發生車禍二十餘次，老是伊打電話叫救護車等語（見本院審理筆錄
      第二四頁）。是被告既知肇事路段常發生車禍，對於其於尖峰時間在該路段停
      車將造成道路空間狹小而易於發生車禍一節，應得以預見，原應注意上情，而
      又無不能注意之情事，其竟疏於注意，以致肇禍，其行為具有過失，殆可認定
      。
    (八)再被告丙○○可預見其違規停車將造成其餘行車者之危險仍貿然為之，致被害
      人不得不偏左行駛欲繞過被告丙○○之自用小客車，而遭同未注意車前狀況及
      兩車併行之間隔之被告戊○○所駕駛之聯結車撞擊後，再碰撞被告丙○○之自
      用小客車保險桿，機車因而倒地滑行，被害人跌落地面，遭被告戊○○駕駛之
      聯結車之車輪輾過，因而死亡，是被害人之死亡與被告等二人之過失間，有相
      當因果關係，本件事證業臻明確，被告等犯行堪予認定。
二、核被告丙○○所為，係犯刑法第二百七十六條第一項之普通過失致死罪，被告戊○○所為，係犯同法第二百七十六條第二項之業務過失致死罪。又被告戊○○於
    肇事前，雖領有合法之駕駛執照，惟其於九十一年二月十五日即因違反道路交通
    管理處罰條例記點，受吊扣駕駛執照處分，有交通部公路總局高雄區監理所九十
    二年十月十四日高監駕字第０九二００四六三九八號函一件附卷可憑。按汽車駕
    駛執照為駕駛汽車之許可憑證，道路交通安全規則第五十條第一項前段規定甚明
    。而公路機關核發駕照，係以駕駛人之駕駛技術，及交通安全規則知識為依據（
    即現場駕駛考試及筆試）。足見合格駕駛人須有相當駕駛技術，並能遵守交通安
    全規則，以保障汽車駕駛人及道路交通安全。再依道路交通管理處罰條例第六十
    一、六十二及六十三條等條文規定，在駕駛人違反相關交通安全規則時，為吊扣
    駕照處分。同法第二十一條第一項第七款並規定，汽車駕駛人駕駛執照吊扣期間
    駕車者，處新台幣六千元以上一萬二千元以下罰鍰，並當場禁止其駕駛及扣留其
    車輛牌照。依上開法條所定，駕駛人於駕駛執照因違規遭吊扣，於吊扣處分期間
    ，應認其已不具備遵守交通安全規則之能力致喪失駕駛資格，且屬無許可駕駛汽
    車之憑證而絕對禁止駕車。被告戊○○於駕駛執照吊扣期間，無駕駛執照駕車而
    致人死亡，應依道路交通管理處罰條例第八十六條第一項規定加重其刑。另其於
    肇事後，委由乙○○報警，於警員前往處理時，並當場承認其為肇事者，業據證
    人乙○○證述明確，並有台北市政府警察局士林分局交通分隊報告書一紙在卷可
    按，其於犯罪未發覺前自首，應依刑法第六十二條前段之規定減輕其刑。爰就被
    告戊○○部分依先加後減之例，並審酌被告戊○○前罹業務過失致死犯行經判處
    緩刑後不知警惕再有本件犯行、無照駕車致被害人死亡並造成家屬莫大痛苦、其
    過失程度、犯後已與被害人家屬達成和解態度尚稱良好；及被告丙○○可預知肇
    事路段違規停車易生車禍仍貿然行之，犯後一再飾詞卸責且拒與被害人家屬冾談
    和解事宜、並其過失程度等一切情狀，分別量處如主文所示之刑，被告丙○○部
    分並諭知易科罰金之折算標準，以資懲儆。
據上論斷，應依刑事訴訟法第二百九十九條第一項前段、刑法第二百七十六條第一項
、第二項、第六十二條前段、第四十一條第一項、道路交通管理處罰條例第八十六條
第一項、罰金罰鍰提高標準條例第一條前段、第二條，判決如主文。
本案經檢察官楊淑芬到庭執行職務
中      華      民      國      九十二    年      十    月      十五    日
                                  台灣士林地方法院刑事第六庭
                                      審判長法  官  趙  文  卿
                                            法官  李  昆  霖
                                            法  官  彭  洪  媛
右正本證明與原本無異。
如不服本判決應於判決送達後十日內向本院提出上訴狀。
                                            書記官  周  霙  蘭
中      華      民      國      九十二    年      十    月     二十一   日
附錄本案論罪科刑法條全文：
刑法第二百七十六條
第一項：因過失致人於死者，處二年以下有期徒刑、拘役或二千元（現已提高十倍為
        二萬元）以下罰金。
第二項：從事業務之人，因業務上之過失犯前項之罪者，處五年以下有期徒刑或拘役
        得併科三仟元（現已提高十倍為三萬元）以下罰金。


司法院資訊處製作；財團法人民間司法改革基金會備份。
